【裁判字號】    95,交易,193
【裁判日期】    970312
【裁判案由】    過失致死等
【裁判全文】
臺灣高雄地方法院刑事判決             95年度交易字第193號
公  訴  人  臺灣高雄地方法院檢察署檢察官
被      告  庚○○
選任辯護人  蕭麗琍律師
上列被告因過失致死等案件，經檢察官提起公訴（94年度偵字第
22239 號），本院判決如下：
    主  文
庚○○無罪。
    理  由
一、公訴意旨略以：被告庚○○於民國94年9 月24日13時15分許
    ，駕駛車號7S-7855 號白色自小客車（下稱C 車，廠牌為TO
    YOTA廂型車），沿國道一號高速公路由北往南方向行駛，行
    經國道一號高速公路南向359.5 公里處，本應注意車輛行駛
    時，駕駛人應遵守道路交通標誌之指示，並保持安全距離及
    注意車前狀況，而依當時情形，又無不能注意之情事，竟疏
    未注意而未保持安全距離，適行經上開路段時，遇同向前方
    由乙○○所駕駛之車號0383-FA 號黑色自小客車（下稱A 車
    ，廠牌為NISSAN SENTRA） 與戊○○所駕駛之車號5J-215號
    營業用半聯結車（下稱B 車）因擦撞而發生交通事故，致煞
    車不及，惟為閃避前方交通事故，而嘗試駛入內側車道以進
    行緊急閃避時，不慎追撞同向行駛於前方中線車道由甲○○
    所駕駛之車號ZX-1389 號白色自小客車（下稱D 車，廠牌為
    BMW） 右後側車尾，復因衝擊力道過大，翻越中央分隔島而
    闖入對向即北向車道，適有行經該路段由己○○所駕駛之車
    號3408-LZ 號自小客車、丁○○所駕駛之車號ZT-1380 號自
    小客貨車、尤瑞銘所駕駛之車號A2-5009 號自小客車、林志
    峰所駕駛之車號VP-0547 號自小客車及陳文印所駕駛之車號
    VG-6890 號自小客車均因閃避不及而發生撞擊，致己○○受
    有頸部、腹部挫傷、頭部受傷、頭皮撕裂傷等傷害；丁○○
    則因顱內及胸腔出血而當場死亡。嗣經己○○及丁○○之妻
    辛○○提出告訴。因認被告庚○○涉犯刑法第284 條第1 項
    前段過失傷害罪嫌及同法第276 條第1 項過失致死罪嫌云云
    。
二、按犯罪事實應依證據認定之，無證據不得認定犯罪事實；又
    不能證明被告犯罪者，應諭知無罪之判決，刑事訴訟法第
    154 條第2 項、第301 條第1 項前段分別定有明文。而事實
    之認定，應憑證據，如未能發現相當證據，或證據不足以證
    明，自不能以推測或擬制之方法，以為裁判基礎，最高法院
    40年台上字第86號判例意旨足資參照。又依刑事訴訟法第
    161 條第1 項之規定：檢察官就被告犯罪事實，應負舉證責
    任，並指出證明之方法。因此，檢察官對於起訴之犯罪事實
    ，應負提出證據及說服之實質舉證責任。倘其所提出之證據
    ，不足為被告有罪之積極證明，或其指出證明之方法，無從
    說服法院以形成被告有罪之心證，基於無罪推定之原則，自
    應為被告無罪判決之諭知，亦有最高法院92年台上字第128
    號判例要旨足參。
三、本件公訴人認被告庚○○涉有過失致死、過失傷害等犯行，
    無非係以：(一)被告庚○○自承其所駕車輛有於上開時、地飛
    越分隔島與己○○、丁○○等人所駕車輛發生撞擊等語；(二)
    證人乙○○、戊○○、甲○○之證述；(三)內政部警政署國道
    公路警察局第五警察隊94年11月14日公警五刑字第09405039
    93號函、道路交通事故現場圖、道路交通事故調查報告表各
    1 份、現場照片26張；(四)丁○○相驗屍體證明書、驗斷書各
    1 份；(五)己○○診斷證明書1 份；(六)肇事原因初步分析研判
    表1 份等件，資為論罪依據。
四、訊據被告固坦承其曾於上開時、地，駕駛C 車飛越高速公路
    中央分隔島，進入對向車道（北向車道），致駕車行駛於對
    向車道行經該處之丁○○、己○○、尤瑞銘、林志峰、陳文
    印等人均因閃避不及發生撞擊，丁○○、己○○分別因而死
    亡、受傷之事實，惟堅詞否認有何過失致死或過失傷害罪嫌
    ，辯稱：伊在南向車道正常行駛時，車輛後方遭同向其他車
    輛撞擊，撞擊力道過大始飛越中央分隔島而進入對向車道，
    伊就本件車禍之發生並無過失等語。經查：
  (一)被告於94年9 月24日13時15分許，駕駛C 車行經國道一號高
    速公路南向車道359.5 公里處，於該處發生交通事故後（詳
    如後述）飛越該路段中央分隔島（護欄及小樹叢），進入對
    向（北向）車道，適北向車道有案外人丁○○、告訴人己○○、案外人尤瑞銘、林志峰、陳文印等人分別駕駛車號ZT-
    1380號自小客貨車、車號3408-LZ 號自小客車、車號A2-500
    9 號自小客車、車號VP-0547 號自小客車、車號VG-6890 號
    自小客車依序行駛至該處，均因閃避不及發生撞擊，丁○○
    因顱內出血及胸腔出血而當場死亡，己○○則受有頸部、腹
    部挫傷、頭部受傷、頭皮撕裂傷等傷害之事實，業據被告坦
    承在卷，核與證人己○○、尤瑞銘、林志峰、陳文印於警詢
    時證述之情節（見警一卷第1-2 頁、警二卷第19-28 頁）相
    符，並有臺灣高雄地方法院檢察署（下稱高雄地檢署）相驗
    屍體證明書、驗斷書、己○○奇美醫院柳營分院診斷證明書
    、道路交通事故現場圖、道路交通事故調查報告表各1 份（
    見相驗卷第5-12頁、警一卷第3 頁、警二卷第1-5 頁）、現
    場及車輛受損照片161 張（見警二卷第34-45 頁、高雄地檢
    署94年度偵字第22239 號偵查卷〈下稱偵二卷〉第19-25 、
    35-37 、70-71 、99-101、103 、105-106 、115-116 、
    118-119 頁、本院院一卷第39頁，及卷附公文封內）附卷可
    稽，堪認屬實。
  (二)關於本件南向車道A 車、B 車、C 車、D 車發生交通事故之
    原因，證人即A 車駕駛人乙○○於警詢時證稱：伊當時（駕
    駛車號0383-FA 號自小客車）行駛外側車道，與旁邊之B 車
    平行，忽然感覺被左邊車子擦撞，車輛就打滑至內側車道而
    肇事，停止時就在內側車道中了等語（見警一卷第15-16 頁
    ）；於檢察官偵訊時證稱：當時沒有看到TOYOTA車子（即C
    車），只是跟油罐車擦撞，油罐車撞到伊後，伊去擦撞到紐
    澤西護欄，車子再往左偏，整個橫在油罐車前面被推著走，
    之後就橫到內側車道，車子靜止後，就發現TOYOTA車子停在
    對向車道，沒有看到TOYOTA的車子如何飛出去的等語（見偵
    二卷第42-43 頁）；於本院審理時證稱：當時伊行駛外側車
    道，前方和左方都沒有車輛，之後感覺車子左後方偏後面有
    東西撞到，之後伊車頭右前方就撞到右側的紐澤西護欄，車
    子再往內側彈，就被在中線的油罐車撞到，有旋轉，然後停
    在內側，旋轉時有看到1 輛車閃過去，但不知道是什麼車等
    語（見本院院一卷第76-78 頁）。另證人即B 車駕駛人戊○○於警詢時證述：伊行駛中線車道，和A 車平行，對方欲超
    越伊車輛時，擦撞伊車輛右側車門踏板及保險桿旗桿，再打
    橫至伊車頭正前方成90度，伊趕快緊急煞車後與該車碰撞，
    伊停在中線車道後，A 車往前滑行往內側護欄方向，靠在內
    側車道中等語（見警一卷第18-19 頁）；於檢察官偵訊時證
    述：伊在中線，裕隆SENTRA車子在外線，突然伊跟SENTRA車
    子擦撞，該車橫在伊車前被伊推著走，轉了1 圈後撞到護欄
    等語（見偵二卷第52頁反面）；於本院審理時證述：伊當時
    行駛在中線，前面應該是1 部鐵灰色車子，左邊不知道有什
    麼車，伊先聽到右邊有撞擊聲，就看右邊照後鏡，看到乙○○的車輛駕駛座側前後車門處與伊車輛右前方擦撞，之後伊
    放慢速度，乙○○的車就橫在伊車輛前面，伊踩煞車且方向
    盤往右邊打後和乙○○車輛撞到，乙○○的車閃過伊車頭往
    內線護欄去，車禍發生前，伊和乙○○的車是在前方，BMW
    的車（即D 車）是在後方，沒看到被告的車在哪裡，車禍發
    生後，伊車子在中線快接近外線處，BMW 車子從伊左後方閃
    過去，到伊的前方，伊停下來時看到BMW 停在伊車子前方，
    該車因為急煞車，有180 度甩尾，停在護欄邊，被告的車子
    則已經在對向車道上，伊有看到被告的車子和對向的車子發
    生撞擊等語（見本院院一卷第81-85 頁）；證人即D 車駕駛
    人甲○○於本院審理時證稱：車禍前伊行駛在中線車道，前
    方是油罐車（即B 車），油罐車的煞車燈亮了，伊就跟著減
    速，後來就發生事故等語（見本院院一卷第74-75 頁）；被
    告亦於檢察官偵訊及本院審理時供稱：伊行經案發地點，行
    駛在中線，車禍發生前曾聽到他車互撞有很大的一聲「碰」
    等語（見偵二卷第6 頁、本院院一卷第88頁）。又本件事故
    發生地點南向車道為3 線道（內側、中線、外側車道），A
    車停止時左車身緊靠內側護欄，B 車車頭偏西，停止於外側
    車道，左後車身局部跨停在中線車道，其右輪煞車痕長度為
    21.4公尺，起點在中線車道，右距分道線（與外側車道間之
    分道線）0.7 公尺，煞車痕一路向右偏移，有道路交通事故
    現場圖（見警二卷第1 頁）在卷可考，與證人乙○○、戊○○上開所述情形相符，堪認本件南向車道交通事故之發生，
    係因A 、B 車發生擦撞所引起。
  (三)公訴人固主張被告於本件交通事故發生前駕駛C 車行駛於A
    、B 車後方，A 、B 車發生擦撞後，被告因疏未注意保持安
    全距離，致煞車不及，為閃避前方交通事故，乃嘗試駛入內
    側車道以進行緊急閃避時，不慎追撞同向行駛於前方中線車
    道由甲○○所駕駛之D 車右後側車尾，復因衝擊力道過大，
    始翻越中央分隔島而闖入對向即北向車道云云，並以證人甲○○於警、偵訊及本院審理時所述：TOYOTA廂型車（即C 車
    ）在伊後面，當時伊前面的油罐車煞車燈亮了，伊車子減速
    ，車子右後方就被後面的車輛撞到，伊車子向右滑行，失控
    旋轉後撞到內側護欄（安全島）才停下來，停下來就在內線
    車道，車子左前方破損是因為撞到安全島云云（見警一卷第
    24-26 頁、偵二卷第41頁、本院院一卷第68-75 頁）為證。
    惟被告否認曾撞到證人甲○○所駕駛之D 車車尾，辯稱：伊
    行駛在中線車道，前方沒有車子，也沒有發生事故，案發當
    時伊聽到右後方有很大的撞擊聲，再過一下子，伊車子後面
    就被其他車子撞到，伊沒有辦法控制方向盤，踩煞車也停不
    下來，之後就被撞到對向車道去，伊不知道是被哪輛車子撞
    到，但撞到的時候伊看後視鏡，有看到1 輛大卡車在伊後方
    等語。查本院曾將D 車白色板金撞擊外翻處之板金內、外層
    白色油漆樣本、C 車右前不鏽鋼保險桿凹陷處附著之白色漆
    痕樣本、C 車右前不鏽鋼保險桿凹陷處下方地面拾起之白漆
    片（以上樣本係由檢察官於偵查中指揮鑑識人員採樣留存，
    見偵二卷第75-76 、82、84頁）、D 車後車門板、右後板金
    各1 片、D 車前保險桿、C 車後塑膠保險桿各1 支（以上物
    品係案發後經警扣案，見偵二卷第85頁）等物送請內政部警
    政署刑事警察局相互鑑定比對，經該局以鏡檢法（外觀比對
    ）、紅外線光譜分析法、掃瞄式電子顯微鏡／X 射線能譜分
    析法、熱裂解氣相層析／質譜分析法等方式比對後，綜合研
    判結果認：採自D 車板金內、外漆樣本之白色漆片層次與
    採自C 車右前保險桿附著白色漆痕之白色漆片、自C 車右前
    保險桿地面扣起之白漆片均不相似（鑑定結果第四項）；
    採自C 車右前保險桿附著白色漆痕之白色漆片層次與採自D
    車後車門板、右後板金之車漆均不相似（鑑定結果第七項）
    ；採自C 車後塑膠保險桿之黑色外來膠質物質（檢出聚丙
    烯樹脂、填充劑滑石等成分）與採自D 車前保險桿黑色下半
    部破損處附近之黑膠質物質（檢出聚丙烯樹脂、填充劑滑石
    等成分）相似（鑑定結果第九項）。此有該局96年3 月26日
    刑鑑字第0960018602號鑑定書1 份（含鑑定物品照片，見本
    院院一卷第106-135 頁）在卷可參。再查，依卷附照片所示
    ，D 車左前角撞擊受損，該處保險桿下部黑色塑膠，外觀狀
    似遭特定高度外凸尖銳物由右至左往外切割，而自內部審視
    ，可察知係保險桿猛力撞擊片狀外物而全面內陷，以致車身
    內部尖銳零件外戳所致，該保險桿白色上部亦有表面明顯擦
    痕與角落裂縫（見本院院二卷第14-15 頁照片）；另D 車後
    方右側（車牌右方）板金係向逆時針方向翻轉彎折，高度約
    75公分之上（見本院院二卷第16頁照片及卷附光碟照片DSCN
    2792、DSCN3167至DSCN3171），由其彎折情狀、角度觀之，
    非遭（右）後車追撞所能造成，應以該車行駛時急轉彎或甩
    尾過程中與外凸物撞擊而外翻較為可能。又依卷附道路交通
    事故現場圖、現場照片（見警二卷第34頁照片）所示，A 車
    停止位置在C 車輪胎痕跡上方，顯見A 車係在C 車飛越分隔
    島後駛至最終停止點；D 車停止時車頭朝北（略偏西北方）
    ，右車尾碰觸中央分隔島（內側護欄），左前方自內側車道
    延伸至外側車道3 條輪胎痕，由近而遠分別為右後輪（點刮
    痕）、右前輪（伴隨長刮痕）、左前輪（逆轉彈跳）胎痕，
    屬於典型高速小轉彎之反車情狀。綜合上開各節以觀，應係
    A 、B 車擦撞發生事故後，行駛於B 車後方之D 車見狀往內
    側車道閃避，並自左後方超越B 車，其後D 車左前角推撞行
    駛於前方之C 車後方塑膠保險桿處（故在C 車後塑膠保險桿
    上留下黑色外來膠質物質），致C 車煞車產生輪胎痕並往左
    偏而飛越中央分隔島，D 車則向右偏行，為避免撞擊外側護
    欄而急打方向盤往左，留下自外側車道左彎往內側車道之輪
    胎擦痕，且因速度快而產生車身逆時針旋轉，最終車尾甩向
    內側護欄，以右後角觸及護欄而停止。此外，經本院將本案
    卷證送請國立交通大學行車事故鑑定研究中心鑑定本件車禍
    肇事原因後，鑑定結果亦認被告所駕車輛（C 車）係因遭D
    車自後撞擊始衝越分隔島，此有國立交通大學97年1 月2 日
    行車事故鑑定意見書1 份在卷可憑（見本院院二卷第11-13
    頁）。是被告所辯：係遭其他車輛自後追撞才會飛越中央分
    隔島進入對向車道等語，堪予採信。證人甲○○所述與事實
    不符，並不足採。
  (四)至卷附內政部警政署國道公路警察局第五警察隊94年11月14
    日公警五刑字第0940503993號函、肇事原因初步分析研判表
    固均指稱本件C 車衝越中央分隔島之原因，係因C 車未保持
    安全距離，於閃避A 、B 車擦撞事故時，右前車頭追撞D 車
    右後車尾，致D 車失控打轉逆向停於內側車道，C 車則衝向
    左側越過中央分隔島進入對向車道云云（見偵二卷第59、62
    -66 頁、警一卷第9 頁）。惟上開函文、分析研判表內容均
    僅為警方承辦人員對本件交通事故發生原因之判斷（個人意
    見），且未將上開內政部警政署刑事警察局之鑑定結果納入
    考量判斷基礎，該等函文、分析研判表自不得據為認定本件
    交通事故發生經過為何及被告就該事故之發生有無過失之依
    據。
五、綜上所述，被告駕駛C 車於上開時、地行駛時，係遭其他車
    輛自後追撞，始飛越中央分隔島而進入對向車道，致與丁○○、己○○等人所駕車輛發生撞擊，丁○○、己○○因而死
    亡或受傷，實難認定被告就上開交通事故之發生，有疏未保
    持安全距離之過失；公訴人亦未舉證證明被告就本件交通事
    故之發生有其他過失，本院自無從形成被告應負過失致死或
    過失傷害罪責之確信，尚難認定被告有何過失致死或過失傷
    害之行為。依上說明，公訴人所舉之證據不足以證明被告確
    有過失致死或過失傷害犯行。此外，復查無其他積極證據足
    資認定被告確有公訴人所指之上開犯行，既不能證明被告犯
    罪，揆諸前開法條之規定，依法自應為被告無罪之諭知。
據上論斷，應依刑事訴訟法第301 條第1 項前段，判決如主文。
本案經檢察官丙○○到庭執行職務。
中    華    民    國    97    年    3     月    12    日
                    交通法庭  審判長法  官  林水城
                                    法  官  洪珮婷
                                    法  官  楊筑婷
以上正本證明與原本無異。
如不服本判決應於收受本判決後10日內向本院提出上訴書狀，並
應敘述具體理由，如未敘述上訴理由者，應於上訴期間屆滿後20
日內補提理由書狀於本院（均須按他造當事人之人數附繕本）「
切勿逕送上級法院」。
中    華    民    國    97    年    3     月    12    日
                                    書記官  林靜慧


司法院資訊處製作；財團法人民間司法改革基金會備份。
